【裁判字號】    98,毒抗,208
【裁判日期】    980527
【裁判案由】    毒品危害防制條例
【裁判全文】
臺灣高等法院刑事裁定                 98年度毒抗字第208號
抗  告  人  臺灣士林地方法院檢察署檢察官
被      告  甲○○
上列抗告人因被告違反毒品危害防制條例案件，不服臺灣士林地
方法院中華民國98年3 月10日裁定（98年度毒聲更(一)字第1 號）
，提起抗告，本院裁定如下：
    主  文
抗告駁回。
    理  由
一、抗告意旨略以：本件被告甲○○於97年9 月18日16時許起回
    溯120 小時內之某時施用第一級毒品海洛因之犯行，既在92
    年3 月14日強制戒治執行完畢釋放5 年後，且被告除該次強
    制戒治併起訴之施用毒品犯行外，92年3 月14日之後均未因
    施用毒品案件遭起訴，有被告之全國刑案資料查註表1 份附
    卷可稽，依毒品危害防制條例第20條第3 項規定，自應依該
    條1 項規定聲請將被告送勒戒處所觀察、勒戒；再本件並無
    強制戒治執行完畢5 年內再犯之問題，原裁定駁回聲請，認
    事用法有違誤之處，請求撤銷原裁定，另為適當之裁定等語
    。
二、按93年1 月9 日修正施行之毒品危害防制條例第20條、第23
    條將施用毒品之刑事處遇程序，區分為「初犯」及「五年內
    再犯」、「五年後再犯」。立法理由之說明係以：「初犯」
    ，經觀察、勒戒或強制戒治後，應為不起訴處分或不付審理
    之裁定；經觀察、勒戒或強制戒治執行完畢釋放後，「五年
    內再犯」者，因其再犯率甚高，原實施之觀察、勒戒及強制
    戒治既已無法收其實效，爰依法追訴或裁定交付審理。至經
    觀察、勒戒或強制戒治執行完畢釋放後，「五年後再犯」者
    ，前所實施之觀察、勒戒或強制戒治已足以遮斷其施用毒品
    之毒癮，為期自新及協助其斷除毒癮，仍適用「初犯」規定
    ，先經觀察、勒戒或強制戒治之程序。從而依修正後之規定
    ，僅限於「初犯」及「五年後再犯」二種情形，始應先經觀
    察、勒戒或強制戒治程序。倘被告於五年內已再犯，經依法
    追訴處罰，縱其第三次（或第三次以上）再度施用毒品之時
    間，在初犯經觀察、勒戒或強制戒治執行完畢釋放五年以後
    ，已不合於「五年後再犯」之規定，且因已於「五年內再犯
    」，顯見其再犯率甚高，原實施觀察、勒戒或強制戒治，已
    無法收其實效，即應依該條例第10條處罰（最高法院97年9
    月9日97 年度第5 次刑事庭會議決議意旨參照）。
三、經查：本案被告前因施用毒品案件，經臺灣士林地方法院以
    88年度毒聲字第2800號裁定送觀察、勒戒後，因無繼續施用
    毒品傾向，於89年1 月21日執行完畢釋放；詎仍未戒除毒品
    ，於前開觀察、勒戒執行完畢後5 年內之89年間，又因施用
    毒品案件，經臺灣士林地方法院以89年度毒聲字第2029號裁
    定送觀察、勒戒，因有繼續施用毒品傾向，除經臺灣士林地
    方法院檢察署檢察官以89年度毒偵字第2508號提起公訴，並
    經臺灣士林地方法院以89年度毒聲字第2165號裁定令入戒治
    處所施以強制戒治外，前開刑事追訴部分，嗣經臺灣士林地
    方法院以90年度易字第31號判決判處有期徒刑6 月確定，至
    於強制戒治部分，因執行成效良好，經臺灣士林地方法院以
    90年度毒聲字第863 號裁定停止戒治，所餘戒治期間付保護
    管束，惟被告於保護管束期間（仍於前開觀察、勒戒執行完
    畢後5 年內）再犯施用毒品案件，除經臺灣士林地方法院以
    90年度毒聲字第1450號裁定撤銷停止戒治，令入戒治處所施
    以強制戒治，並經臺灣士林地方法院檢察署檢察官以90年度
    毒偵字第1690號提起公訴，其中刑事追訴部分，經臺灣士林
    地方法院以91年度訴字第182 號判決判處有期徒刑7 月確定
    ，至於強制戒治部分，於92年3 月14日強制戒治執行完畢釋
    放（接續執行徒刑），被告復於90年至91年間再犯施用毒品
    罪，經臺灣基隆地方法院以91年度訴緝字第45號判決判處有
    期徒刑1 年確定。嗣前開各罪經與另犯竊盜、贓物等罪合併
    定執行刑2 年8 月，於97年5 月12日縮刑假釋出監等情，有
    卷附本院被告前案紀錄表在卷可稽，應甚明確，堪予認定。
    綜上，本件被告雖有於97年9 月18日16時許採尿時點回溯26
    小時內之某時，在不詳處所，施用第一級毒品海洛因1 次之
    犯行，且本次犯行距前開89年1 月21日觀察、勒戒執行完畢
    釋放後已逾5 年，然被告於觀察、勒戒執行完畢後5 年內既
    已多次再犯施用毒品罪，並經追訴、處罰，業如前述，揆諸
    前揭說明，本件即不合於毒品危害防制條例第20條第3 項所
    定「5 年後再犯」而得以諭知觀察、勒戒處遇之規定，被告
    施用毒品犯行，應由檢察官依法提起公訴。原審因認聲請人
    聲請裁定將被告送勒戒處所觀察、勒戒，於法不合，爰駁回
    其之聲請，經核並無不合。抗告意旨猶以被告本次施用第一
    級毒品海洛因之犯行係在92年3 月14日強制戒治執行完畢釋
    放5 年後，請求撤銷原裁定，未能考量被告早於五年內已再
    犯，經依法追訴處罰，已不合於「五年後再犯」之規定，其
    抗告核無理由，應予以駁回。
據上論結，應依刑事訴訟法第412 條，裁定如主文。
中    華    民    國    98    年    5     月    27    日
                    刑事第十五庭審判長法  官  吳昭瑩
                                      法  官  張傳栗
                                      法  官  李正紀
以上正本證明與原本無異。
不得再抗告。
                                      書記官  鄭信昱
中    華    民    國    98    年    6     月    1     日


司法院資訊處製作；財團法人民間司法改革基金會備份。
